【裁判字號】    89,訴,517
【裁判日期】    901221
【裁判案由】    偽造文書等
【裁判全文】
臺灣板橋地方法院刑事判決                          八十九年度訴字第五一七號
    公  訴  人  臺灣板橋地方法院檢察署檢察官
    被      告  乙○○
右列被告因偽造文書等案件，經檢察官提起公訴（八十八年度偵緝字第一五二六號）
，本院判決如左：
    主  文
乙○○無罪。
    理  由
一、公訴意旨略以：被告乙○○於民國八十三年間，承包忠誠營造有限公司（下稱忠
    誠公司）、昌慶營造股份有限公司（下稱昌慶公司）之台北縣新店市文山國中新
    建之模板工程，工程款為新台幣（下同）二百四十餘萬元，為依法應納稅之義務
    人。明知並未僱用亦未支付任何薪資予甲○○，竟基於概括之犯意，連續偽造甲
    ○○自八十三年十一月起至同年十二月止；八十三年一月起至同年十月止，分別
    向忠誠公司、昌慶公司支領工資三萬三千六百元、十六萬八千元之工資表，並偽
    刻甲○○之印章蓋用於其上，持交忠誠公司、昌慶公司據以製成各類所得扣繳暨
    免扣繳憑單，以詐術向財政部台北市國稅局提出申報，以此方法逃漏其承包前開
    工程之營利事業所得稅，足以生損害於甲○○及稅捐稽徵機關對於稅捐稽徵之正
    確性，因認被告乙○○涉犯稅捐稽徵法第四十一條以詐術逃漏稅捐罪嫌及刑法第
    二百十六條、第二百十條之行使偽造私文書罪嫌。
二、按犯罪事實應依證據認定之，無證據不得推定其犯罪事實，刑事訴訟法第一百五
    十四條定有明文。次按刑事訴訟法上所謂認定犯罪事實之證據，係指足以認定被
    告確有犯罪行為之積極證據而言，該項證據自須適合於被告犯罪事實之認定，始
    得採為斷罪資料（最高法院二十九年上字第三一０五號判例意旨參照）。而認定
    犯罪事實所憑之證據，無論係直接證據或間接證據，其為訴訟上之證明，須於通
    常一般之人均不致有所懷疑，而得確信其為真實之程度者，始得據為有罪之認定
    ，倘其證明尚未達到此一程度，而有合理之懷疑存在，無從為有罪之確信，復無
    其他調查途徑可尋，法院即應為無罪之判決（最高法院七十六年臺上字第四九八
    六號判例意旨參照）。
三、公訴人認被告乙○○涉有上揭犯行，係以告訴人甲○○之指述、財政部台北市國
    稅局綜合所得稅八十三年度未申報核定通知書、忠誠公司、昌慶公司工資表、切
    結書等為其論據。經訊之被告乙○○固坦承有持甲○○名義之工資表交予忠誠公
    司、昌慶公司領取承包工程款項之事實，惟堅決否認有何偽造文書、違反稅捐稽
    徵法犯行，辯稱：甲○○之身分證影本、印章等係由綽號「阿興」之人所提供，
    「阿興」也算工頭之一，伊並無法確定甲○○是否有在工地工作，但伊並未偽刻
    「甲○○」印章，也無偽造文書、逃漏稅捐犯行等語。經查：
（一）被告乙○○雖無法提供綽號「阿興」之確實年籍資料以供本院調查，惟證人丙
      ○○於本院訊問時具結證稱：「（問：曾否做被告乙○○工程？）有，在竹圍
      、石碇、新莊等都有。我做工有十年以上，八十三、八十四年也有幫他做。我
      們都稱呼他老闆，跟他領錢。沒有約固定時間，他向公司請款後再發薪水。」
      、「（問：認識阿興與否？）認識，他應該也是工頭。阿興有拿身分證給被告
      乙○○，我最少有看過一次他拿一疊身分證影印本給被告。是阿興在填寫資料
      ，他應該有很多案子在法院。... 我是在被告乙○○家裡，看到阿興拿資料給
      他，他們說是報稅用。」等語（參見本院九十年七月廿七日訊問筆錄），可見
      確實有綽號「阿興」之男子存在，且「阿興」曾經提供身分證影本給被告乙○
      ○，是被告辯稱甲○○之身分證影本、印章係由「阿興」所提供一節，尚非全
      然無據。況且一般工地之工人流動性大，人數眾多，承包工程之人未必能確認
      每一工人之身分，本院尚難僅因被告乙○○以承包工程負責人之身分將甲○○
      名義之工資表交予昌慶公司、忠誠公司，即認定被告乙○○有偽刻甲○○之印
      章，進而偽造甲○○工資表之犯行。
（二）又按稅捐稽徵法第四十一條之逃漏稅捐罪係屬作為犯，而非不作為犯，即須積
      極以詐術或其他不正當方法之作為，以逃漏稅捐，始克成立。如未為綜合所得
      稅之申報，其無以不正當方法逃漏稅捐之作為，實甚顯然（最高法院七十年台
      上字第六八五六號判例參照）。最高法院七十三年四月十七日七十三年度第四
      次刑事庭會議決議亦採相同見解。被告乙○○固坦承有於八十三年間承包前開
      工程，惟被告乙○○於八十三年度並未申報任何稅捐，此有財政部台灣省北區
      國稅局台北縣分局八十九年九月二十日北區國稅北縣審字第８９１１２０７２
      號函及隨含檢附之綜所稅徵銷檔查詢更正表一件在卷可稽，依照上開說明，被
      告乙○○僅消極未申報稅捐，與稅捐稽徵法第四十一條之構成要件尚有未合。
四、綜上所述，本院並無查得直接證據認定被告乙○○有偽刻甲○○印章，進而偽造
    甲○○名義之工資表之行為，被告辯稱甲○○印章、身分證影本係由綽號「阿興
    」之人所交付，且並不確定甲○○是否有在工地做工等語，尚非無據，已如前述
    。本案既有合理之懷疑存在，自難遽以推論被告乙○○確有偽刻印章、偽造文書
    之犯行。又被告乙○○就其八十三年度承包工程之所得並未申報任何稅捐，其單
    純不為申報之不作為尚難認係使用詐術或不正當方法，其縱有未依法申報所得繳
    納稅捐之行為，亦與稅捐稽徵法第四十一條之構成要件有間。此外，本院復查無
    其他積極證據足以證明被告乙○○確有公訴人所指之偽造文書、違反稅捐稽徵法
    第四十一條等罪嫌，被告乙○○犯罪應屬不能證明，爰依法為無罪判決之諭知。
據上論斷，應依刑事訴訟法第三百零一條第一項前段，判決如主文。
本案經檢察官徐名駒到庭執行職務。
中      華      民      國      九十      年    十二    月    二十一    日
                                  臺灣板橋地方法院刑事第三庭
                                          法  官  連  育  群
右正本證明與原本無異。
如不服本判決，應於判決送達後十日內，向本院提出上訴狀。
                                          書記官  蘇  恩  慶
中      華      民      國      九十      年    十二    月    二十七    日


司法院資訊處製作；財團法人民間司法改革基金會備份。
